臺灣桃園地方法院刑事判決
111年度簡上字第343號
上  訴  人  蘇柏安
即  被  告          

上列上訴人因竊盜案件，不服本院民國110年3月22日所為111 年
度桃簡字第338號第一審刑事簡易判決（聲請簡易判決處刑案號
：110年度偵字第40824號），提起上訴，本院管轄之第二審合議
庭依通常程序自為第一審判決如下：
    主  文
原判決撤銷。
蘇柏安無罪。
    理  由
一、聲請簡易判決處刑意旨略以：被告蘇柏安意圖為自己不法之
    所有之意圖，基於竊盜之犯意，於民國110年4月23日晚間11
    時46分許，在桃園市○○區○○路000號選物販賣機店內，操作
    夾娃娃機臺且爪子已經夾到商品而未鬆開之際，將機臺後方
    之電源線拔掉，使機臺出現錯誤而掉落商品，以此方式竊取
    告訴人簡良瑾擺設在機臺內之商品；復於同年月24日凌晨0
    時42分許，在上址店內，操作夾娃娃機臺持續不斷讓商品疊
    在洞口上方，再持雨傘自機臺出貨口伸入，將商品勾出之方
    式，竊取機臺內之動畫角色模型，共竊得動畫角色模型3盒
    。嗣經告訴人於遠端監看監視器系統時發現遭竊，並訴警偵
    辦。因認被告所為，涉犯刑法第320條第1項之竊盜罪等語。
二、犯罪事實應依證據認定之，無證據不得認定其犯罪事實；不
    能證明被告犯罪者，應諭知無罪之判決，刑事訴訟法第154 
    條第2 項、第301 條第1 項分別定有明文。又事實之認定應
    憑證據，如不能發現相當證據或證據不足以證明者，自不能
    以推測或擬制之方法，以為裁判之基礎；而認定犯罪事實所
    憑之證據，雖不以直接證據為限，間接證據亦包括在內，然
    無論直接或間接證據，其為訴訟上之證明，須於通常一般之
    人均不致於有所懷疑，而得確信其為真實之程度者，始得據
    之為有罪之認定，倘其證明尚未達到此一程度，而有合理性
    懷疑之存在時，即無從為有罪之認定，有最高法院40年台上
    字第86號及76年台上字第4986號判例意旨足資參照。
三、聲請意旨認被告涉犯竊盜罪嫌，無非係以被告之供述、告訴
    人之指述、監視器錄影畫面截圖及監視器光碟等為論據。
四、訊據被告固坦承有於上開時地將機臺電源線拔掉，及持雨傘
    伸入機臺出貨口，因而取得動畫角色模型3盒等事實，惟堅
    決否認有何竊盜犯行，辯稱：當天爪子故障不動，所以我拔
    掉電源線重新開機，重開後爪子鬆開，商品就恰巧掉入洞口
    ，該機臺我幾乎每天玩，常常故障，我曾經打電話給機臺主
    ，機臺主叫我關機重開，所以後來好幾次我都自己關機重開
    ，機臺主並不是本案的告訴人，告訴人是該處的房東兼老闆
    ；有2位男學生投了新臺幣（下同）1千多元，想要保證取物
    ，但是那些商品都卡在洞口，當時我好心，就跟他們說剩下
    來的200、300元我幫他們投，之後我也投了20、30次，因為
    商品都卡住，所以我才用雨傘讓商品掉下來，一次掉下來2
    個，我都給他們，機臺主的聯絡時間到晚上12時，但是當時
    已經超過晚上12時，縱使打電話給機臺主，機臺主也不會到
    現場，只會叫我們自己挖，我至少有3次這樣的經驗等語。
    經查：
㈠、經原審勘驗卷附之監視器光碟，勘驗結果為：錄影畫面位於
    桃園市○○區○○路000號選物販賣機店内，被告於選物販賣機
    臺前，手握著機臺上的搖桿操作，後爪子夾到商品而未鬆開
    之際，被告左右察看後，雙腳踩上機臺，隨即選物販賣機之
    電源關閉，爪子鬆開，商品掉入取物洞口内等情，有本院11
    1年3月30日勘驗筆錄及監視器翻拍照片在卷可憑，而告訴人
    於審理時亦證稱：機臺有修復的模式，像監視器影片這樣的
    情況，機臺會再做一次同樣的步驟，嘗試讓機臺恢復正常，
    達到修復模式3次才會判定當機故障，但被告不願意等，就
    直接上去拔電，應該通知我等語，故被告所辯係因投幣欲取
    物後，機臺爪子故障，方而拔除機臺電源線等情，堪認與事
    實相符。被告未通知告訴人，即逕予拔除機臺電源線，所為
    雖有未洽，然被告一關閉電源，商品即掉入取物洞口，顯見
    倘若當時機臺並未故障，被告亦有高度可能可順利獲取商品
    ，被告既有投幣，適遇機臺故障，故拔除機臺電源線急欲試
    圖解決故障問題，實無從遽認被告主觀上確有不法所有之意
    圖。況被告投幣後拔除電源線，目的在於使機臺能正常運作
    ，是被告藉由機臺正常運作而取得商品之射倖性客觀上依然
    存在，自無從認被告單純拔除電源線之舉動，即屬刑法上之
    竊盜行為。
㈡、依據原審勘驗卷附監視器光碟之結果，被告持雨傘伸入取物
    洞口，一碰觸商品，堆疊之2盒商品即掉落，有本院111年3
    月30日勘驗筆錄及監視器翻拍照片在卷為憑，故無從認被告
    係以雨傘勾取商品，公訴意旨認被告係以雨傘將2商品勾出
    ，尚與客觀事證不符。又告訴人於警詢時指稱：被告利用夾
    娃娃機臺「保證取物」的功能，持續不斷抓其他商品疊在原
    卡住的商品正上方等語，於審理時亦指稱：雖然已投幣至「
    保證取物」，但被告只能取1個商品，卡住應該跟我聯繫等
    語，就當時已投幣至「保證取物」狀態之指述，核與偵查、
    原審勘驗監視器之勘驗結果相符，故被告所辯係於機臺投幣
    至「保證取物」狀態後，始持雨傘伸入機臺出貨口一情，可
    認與事實相符，而夾娃娃機之玩家費資投幣至「保證取物」
    後，即毋庸再投幣，可反覆夾取直至取物為止，故被告當時
    認商品堆疊導致反覆夾取仍無從順利取物，遂持雨傘伸入出
    貨口欲順利達到「保證取物」之目的，實難認被告主觀上具
    有不法所有之意圖，此外，卷內復無事證可斷定被告必有故
    意堆疊商品或持雨傘撈取2盒以上商品之行為，基於罪疑惟
    輕原則，依據監視器畫面客觀僅能顯現之情狀，自應採對被
    告為有利之解釋，認被告所辯可採，其主觀上無不法所有之
    意圖。又被告雖因此取得商品2盒，惟此係因機臺之夾取運
    作商品堆疊結果具射倖性所致，不能以被告最終取得商品之
    件數，據以反推被告主觀上必有不法所有之意圖，否則倘被
    告持雨傘伸入出貨口之結果，僅掉落1盒商品，豈不應認被
    告亦具有不法所有之意圖，就該「保證取物」之商品1盒，
    成立刑法竊盜罪，顯有未洽。至告訴人審理時所稱：「保證
    取物」只能拿1個，如果讓商品堆疊而掉很多商品下來，就
    有竊盜的嫌疑，就算違規，就涉嫌賭博云云，核屬告訴人基
    於機臺主立場之片面主觀意見，並無憑據，亦難認與一般民
    眾認知相符，無從採信。被告無從達到「保證取物」之目的
    時，未通知告訴人，即擅自持雨傘伸入出貨口，所為雖屬不
    當，然此核屬民事責任問題，告訴人宜循民事訴訟途徑尋求
    救濟。
五、綜上所述，本件依檢察官所舉證據，其證明程度仍無法使法
    院達於可排除合理之懷疑而形成被告有罪之法律上確信之程
    度。此外，本院復查無其他積極證據證明被告有何檢察官所
    指之竊盜犯行，揆諸首揭法條及判例意旨，應認本件不能證
    明被告犯罪，自應諭知無罪之判決。原審遽予論罪科刑，自
    有未洽。被告否認犯罪提起上訴，為有理由，應由本院將原
    判決予以撤銷改判。
六、檢察官聲請以簡易判決處刑之案件，經法院認為有第451條
    之1第4項但書之情形者，應適用通常訴訟程序審判之，刑事
    訴訟法第452條定有明文。是被告經本院審理後，認應為無
    罪之諭知，而有刑事訴訟法第451條之1第4項但書第3款之情
    形，依前揭規定，除應撤銷原審判決外，應由本院逕依通常
    程序審理後，自為第一審判決，併此敘明。
據上論斷，應依刑事訴訟法第455 條之1 第1 項、第3 項、第45
2 條、第451條之1第4項但書第3款、第369 條第1 項前段、第36
4 條、第301 條第1 項，判決如主文。
本案經檢察官楊挺宏偵查後聲請簡易判決處刑，由檢察官林欣怡
到庭執行公訴。
中　　華　　民　　國　　111 　年　　10 　月　　5 　　日
                  刑事第七庭審判長法　官  陳佳宏

                                  法　官  黃弘宇

                                  法　官  方楷烽
以上正本證明與原本無異。
如不服本判決應於收受判決後20日內向本院提出上訴書狀，並應
敘述具體理由。其未敘述上訴理由者，應於上訴期間屆滿後20日
內向本院補提理由書(均須按他造當事人之人數附繕本)「切勿逕
送上級法院」。
                                  書記官　 林宥任
中　　華　　民　　國　　111 　年　　10 　月　　5 　　日